臺灣士林地方法院刑事判決　　　　　　　 94年度訴字第221號
公　訴　人　臺灣士林地方法院檢察署檢察官
被　　　告　乙○○
選任辯護人　賴素如　　律師
　　　　　　陳以儒　　律師
上列被告因偽造文書等案件，經檢察官提起公訴（94年度偵字第
1855號），被告於準備程序為有罪之陳述，本院裁定改依簡式程
序審理，茲判決如下：
    主  文
乙○○連續明知係侵害著作財產權之光碟重製物而散布，處有期
徒刑柒月，緩刑貳年。
扣案如附表二、三所示之物，均沒收。
    事  實
一、乙○○係設於台北市北投區○○○路○ 段153 號「轟炸超人
    玩具店」之負責人，明知：
  (一)如附表一編號1 、2 所示之商標圖樣為日商新力電腦娛樂股
    份有限公司（以下簡稱新力公司）），如附表一編號3 所示
    之商標圖樣為日商光榮股份有限公司（以下簡稱光榮公司）
    分別向經濟部智慧財產局（原經濟部中央標準局，以下簡稱
    智財局）為商標註冊登記，且均在指定使用期間內，指定使
    用於電腦、電腦軟體及錄有電腦程式之光碟等商品，均為享
    有商標權之商標圖樣（商標圖樣、指定使用期間、商標註冊
    號數及指定使用商品均如附表一所示）。
  (二)如附表二所列「可讀取」之電腦程式軟體「PS2 LIBRARY
    PROGRAMS」係新力公司於民國（下同）87年創作完成，並於
    90年5 月31日在美國登記取得著作權，依著作權法第4 條但
    書及北美事務協調委員會與美國在臺協會著作權保護協定第
    1 條關於「受保護人」之規定，於我國均享有著作權。
  (三)如附表二所列之電腦遊戲程式光碟片，均係未得商標權人同
    意，於同一商品上使用相同於附表一所示商標圖樣之仿冒商
    標商品（該仿冒之遊戲光碟片經由遊戲主機之執行（讀取）
    ，在螢幕畫面上均會顯示相同於附表一所示之商標圖樣，各
    侵害之商標圖樣，包括外包裝上、光碟表面及執行程式後所
    顯示者，均詳如附表二所示，其中僅附表二編號一之光碟侵
    害光榮公司之商標權）。
  (四)詎乙○○竟意圖銷售牟利，未經前述商標權人及著作權人之
    同意或授權，明知上開商品係侵害他人商標權或著作財產權
    之盜版光碟，竟仍基於明知係侵害著作財產權之光碟重製物
    而散布及明知為仿冒商標商品而販賣之概括犯意，自93年10
    月某日起，先向姓名年籍不詳綽號「阿凱」之成年男子販入
    上開盜版光碟後，再以每片新台幣（下同）200 元至250 元
    不等之價格，在上址販售予不特定之顧客牟利，總計獲利約
    30,000元。且乙○○並於上開販賣同時在如附表二所示外包
    裝或光碟表面使用各該公司擁有商標權之相同商標圖樣。
  (五)嗣於94年1 月19日下午2 時15分許，為警據報至乙○○上址
    店內當場查獲，並扣得如附表二所列侵害新力公司及光榮公
    司之商標權或著作權之光碟37片（另2 片即附表二編號1 、
    2 之光碟為光榮公司之職員前向乙○○所購買，嗣亦一併扣
    案，故總計為39片），及其所有供販售光碟所用之如附表三
    所示之遊戲目錄13本及牛皮紙包裝袋86只。
二、案經光榮公司訴由內政部警政署保安警察第二總隊第一大隊
    報請臺灣士林地方法院檢察署檢察官偵查起訴。
    理  由
一、上揭未得商標權人及著作權人之授權或同意而販售盜版光碟
    之犯行，迭據被告乙○○於警詢、偵查（頁50）及本院審理
    時（94年6 月9 日審理筆錄）坦承不諱，並經告訴人日商光
    榮公司代理人丙○○、甲○○分別於警詢及本院審理時時指
    訴綦詳，復有查獲當時之現場照片多幀、鑑視證明、鑑視結
    果等件附於偵查卷可稽，以及如附表二所示之仿冒遊戲光碟
    片39片、遊戲目錄13本及牛皮紙包裝袋86只扣案可資佐證。
    且如附表一所示之各商標圖樣，係分別由新力公司及光榮公
    司享有商標權，指定使用於電腦、電腦軟體、錄有電腦程式
    之光碟等商品，且現皆仍於商標權期間內，有商標註冊證多
    件在卷可按。而如附表二所列「可讀取」之電腦程式軟體「
    PS2 LIBRARY PROGRAMS」係新力公司於87年創作完成，並於
    90年5 月31日在美國登記取得著作權，依著作權法第4 條但
    書及北美事務協調委員會與美國在臺協會著作權保護協定第
    1 條關於「受保護人」之規定，於我國均享有著作權。亦有
    新力公司提出之美國著作權登記證書影本2 件、認證書、遊
    戲光碟封面照片多幀、著作權證明文件等在卷可按，依著作
    權法第4 條但書及北美事務協調委員會與美國在臺協會著作
    權保護協定第1 條關於「受保護人」之規定，該公司就該遊
    戲軟體在我國均享有著作權，應受我國著作權法之保護。再
    者，扣案如附表二所示部分之仿冒遊戲光碟片，其外包裝上
    均有未得商標權人同意，而於同一商品上印有相同於附表一
    所示之商標圖樣，足以與真品相混淆；而扣案如附表二所示
    之部分仿冒遊戲光碟片，經由遊戲主機之執行，在螢幕畫面
    上會顯示相同於附表一所示之商標圖樣（各侵害之商標圖樣
    均詳如附表二所示）等情，均據被告坦認在卷，並經本院勘
    驗屬實，有勘驗筆錄1 紙可考。足認被告之自白核與事實相
    符，足為認定上揭犯罪事實之依據，本件事證明確，被告確
    有販賣仿冒商標商品及販賣盜版電腦遊戲光碟等犯行，洵堪
    認定。
二、按商標之使用係指為行銷之目的，將商標使用於商品或其包
    裝、容器、標帖、說明書價目表或其他類似物件上，而持有
    、陳列或散布，使用於同一商品或類似商品，若附加相同或
    近似於他人註冊商標圖樣於商品之包裝、容器、說明書、價
    目表上，應即受他人商標專用權效力所拘束，此為商標法第
    6 條第1 項所明定。又透過電磁作用，如以遊樂器、光碟機
    、電腦主機之操作為媒介，始於電視或電腦螢幕前出現商標
    圖樣者，其標示型態足資一般商品購買人認識其表彰商品之
    來源者，解釋上應認屬於商標法第6 條第1 項之所稱之其他
    類似物件之範疇。依上開證物顯示，如附表二所示之仿冒遊
    戲光碟片各相關侵害事實欄中，各有如附表一所示之商標圖
    樣，分別屬於新力公司及光榮公司之商標圖樣，此等商標非
    但經我國經濟部智慧財產局註冊登記，應受我國商標法之保
    護，且係業界及一般消費者等相關大眾所共知之商標，被告
    明知所販入之遊戲光碟係仿冒商標之商品，足以使人與真品
    發生混淆，而該等部分仿冒光碟片透過電視遊樂器或電腦主
    機之執行，在螢幕畫面上會出現上開公司所註冊之相同商標
    圖樣，且部分光碟片於外包裝或光碟表面上亦顯示他人同一
    商品之相同商標圖樣，被告仍予販賣牟利，顯已侵害他人商
    標權，至為明灼。
三、核被告販售侵害他人著作權及商標權之盜版遊戲光碟及電腦
    程式著作，所為係犯商標法第82條明知為未得商標權人同意
    ，於同一商品，使用相同之註冊商標商品而販賣罪、著作權
    法第91條之1 第3 項、第2 項明知係侵害著作財產權之光碟
    重製物而散布罪。被告意圖散布而持有明知為侵害著作財產
    權之物之低度行為，應為明知係侵害著作財產權之重製物而
    散布之高度行為所吸收，不另論罪。被告先後多次販賣仿冒
    商標商品及明知係侵害著作財產權之光碟重製物而散布之犯
    行，均時間緊接，犯罪構成要件相同，顯各基於概括犯意反
    覆為之，均屬連續犯，應依刑法第56條之規定以1 罪論，並
    依法加重其刑。又被告以1 販售行為而犯上開2 罪，同時侵
    害新力公司及光榮公司之商標權、著作權，為想像競合犯，
    應依刑法第55條規定，從一較重之著作權法第91條之1 第3
    項、第2 項明知係侵害著作財產權之光碟重製物而散布罪論
    處，公訴意旨認係牽連犯，尚有誤會。起訴檢察官雖認被告
    另涉有刑法第216 條、第210 條之行使偽造準私文書罪嫌等
    語，惟查，扣案盜版電腦遊戲光碟經實際以電視遊樂器或電
    腦主機執行時，並未出現任何偽造之用以表明為該公司授權
    之意思，亦足以對外表示該等光碟產品係新力公司或光榮公
    司所授權生產用意之證明之文字（實則PS2 系統均無授權文
    字），有本院上揭勘驗筆錄1 紙可稽，故被告自無何行使偽
    造準私文書之犯行可言（最高法院91年度台上字第4375號判
    決參照），然公訴人認此部份與前開有罪部分具有裁判上一
    罪之牽連犯關係，爰不另為無罪之諭知，附此敘明。
四、爰審酌被告為圖一己私利，竟故意侵害他人創作，使告訴人
    之智慧財產權受有相當損害，及查扣之盜版光碟片數量不多
    ，且念被告並無前科，素行良好，犯罪後坦承犯行，態度良
    好等一切情狀，量處如主文所示之刑。末以被告前未曾受有
    期徒刑以上刑之宣告，有台灣高等法院被告全國前案紀錄表
    1 件在卷可憑，其因一時失慮，致罹刑章，犯後坦承犯行，
    深表悔意，尚非上游之製造銷售集團，經此偵審程序，並經
    科刑判決，應知惕勵而無再犯之虞，因認所宣告之刑以暫不
    執行為適當，爰併諭知緩刑2年，以啟自新，併觀後效。
五、扣案如附表二所示之仿冒遊戲光碟片共計29片（除編號3 外
    ），係被告販賣之仿冒商標商品，不問屬於被告與否，應依
    商標法第83條規定沒收之。另如附表二所示可讀取之仿冒遊
    戲光碟38片係被告所有供販賣侵害電腦程式著作權之物（扣
    案光碟侵害商標權或著作權其一者，共計39片），另扣案如
    附表三所示之遊戲目錄13本、牛皮紙包裝袋86只，則係被告
    所有供販售盜版光碟所用之物，均據被告陳明在卷，爰依刑
    法第38條第1 項第2 款諭知沒收。
據上論斷，應依刑事訴訟法第273 之1 第1 項、299 條第1 項前
段，商標法第82條、第81條第1 款、第83條，著作權法第91條之
1 第2 項、第3 項，刑法第11條、第55條、第56條、第38條第1
項第2 款、第74條第1 款，判決如主文。
本案經檢察官王巧玲到庭執行職務
中　　華　　民　　國　　94　　年　　6 　　月　　30　　日
            　　　刑事第五庭法  官  朱光仁
以上正本證明與原本無異。
如不服本判決應於判決送達後10日內向本院提出上訴狀。
                            書記官  劉政惠
中　　華　　民　　國　　94　　年　　7 　　月　　6 　　日
附錄本案論罪科刑法條之依據：商標法第82條、第81條第1 款，
著作權法第91條之1 第2 項、第3 項。
商標法第81條第1款
未得商標權人或團體商標權人同意，有下列情形之一者，處三年
以下有期徒刑、拘役或科或併科新臺幣20萬元以下罰金：
  一、於同一商品或服務，使用相同之註冊商標或團體商標者。
商標法第82條
明知為前條商品而販賣、意圖販賣而陳列、輸出或輸入者，處一
年以下有期徒刑、拘役或科或併科新臺幣 5 萬元以下罰金。
著作權法第91條之1第2項、第3項
明知係侵害著作財產權之重製物而散布或意圖散布而公開陳列或
持有者，處3 年以下有期徒刑，得併科新臺幣7 萬元以上75 萬
元以下罰金。
犯前項之罪，其重製物為光碟者，處 6 月以上 3 年以下有期徒
刑，得併科新臺幣20萬元以上2 百萬元以下罰金。但違反第87條
第4款 規定輸入之光碟，不在此限。
